臺北高等行政法院判決
                                       99年度簡字第555號
原      告　東南汽車客運股份有限公司
代　表　人　黃仕旻
被      告　勞工保險局
代　表　人　陳益民（總經理）
上列當事人間勞保事件，原告不服行政院勞工委員會中華民國99
年6月7日勞訴字第0990001118號訴願決定，提起行政訴訟，本院
判決如下：
    主  文
原告之訴駁回。
訴訟費用由原告負擔。
　　事實及理由
一、程序事項：
  (一)按司法院於92年9月17日以（92）院台廳行一字第23681號令
    ，略以依行政訴訟法第229條第2項之規定，將同條第1項之
    簡易案件金額（價額）提高為新台幣（下同）20萬元，並於
    93年1月1日實施；嗣依99年1月13日修正公布，同年5月1日
    施行之行政訴訟法第229條第1項規定，簡易案件金額（價額
    ）提高為40萬元，合先敘明。
  (二)經查本件原告係因不服被告於98年7 月16日以保給傷字第09
    860540740 號函（以下簡稱原處分），核定訴外人周忠志所
    請傷病給付按職業傷害辦理，所給付之17,353元而涉訟，其
    爭執標的之金額為17,353元，依行政訴訟法第229 條第1 項
    第2 款規定，應依簡易訴訟程序進行之，併依行政訴訟法第
    233 條第1 項規定，不經言詞辯論而為判決，先予說明。
二、事實概要：緣周忠志係由原告申報參加勞工保險之被保險人
    ，於98年3月4日以其前於97年12月31日駕駛營業大客車至加
    油站加油，在等待加油時，因前往對面檳榔攤購買礦泉水，
    於返回加油站途中車禍受傷致受有「右髕骨骨折，右股骨上
    髁骨折、前額撕裂傷」等之傷害為由，向被告申請98年1月5
    日至98年2月10日期間職業傷害傷病給付。經被告審查結果
    ，認周忠志係營業大客車駕駛，事故當時在加油站加油，因
    生理需求，前往檳榔攤購買礦泉水，於回加油站途中發生事
    故而致傷害，應屬職業傷害，乃以原處分核定所請傷病給付
    按職業傷害辦理，自98年1月5日給付至98年2月10日止發給
    37日。原告不服，以周忠志當日事故並非職業傷害為由，向
    勞工保險監理委員會（以下簡稱監委會）申請審議，遭該會
    以98年12月16日98保監審字第4352號審定書不予受理，原告
    仍表不服，提起訴願，亦遭決定駁回，遂向本院提起行政訴
    訟。
三、本件原告主張：
  (一)程序部分：
  1.原告就被告以原處分核定被保險人周忠志於97年12月31日駕
    駛營業大客車至加油站加油，等待加油時前往對面檳榔攤購
    買物品回程途中發生車禍，屬「職業傷害傷病給付」之處分
    ，有權依勞工保險爭議事項審議辦法（以下簡稱審議辦法）
    第2 條之規定申請審議：
    (1)按「投保單位、被保險人、受益人、支出殯葬費之人或全
      民健康保險醫事服務機構（以下均稱申請人）對勞工保險
      局（以下簡稱勞保局）下列事項之核定發生爭議時，得依
      本辦法規定申請審議：一有關被保險人、受益人資格及投
      保事項。二有關被保險人投保薪資或年資事項。三有關保
      險費或滯納金事項。四有關保險給付事項。五有關職業傷
      病事項。六有關失能等級事項。七有關職業災害診療費用
      事項。八其他有關保險權益事項。」，為審議辦法第2條
      所規定。是勞工保險爭議事項申請審議之主體包括投保單
      位、被保險人、受益人及全民健康保險醫事服務機構。原
      告既為被保險人周忠志參加勞工保險之雇主投保單位，就
      本件被告所為職業傷病事項之核定有所爭議，當具申請審
      議之主體資格，合先敘明。
    (2)原告依該審議辦法第2條規定非但具有申請審議之主體資
      格，且為「獨立申請審議權」，非依被保險人請求而申請
      審議」，該權利與刑事訴訟法第233條第1項所定之被害人
      之法定代理人或配偶之獨立告訴權相同，故原告申請審議
      所主張者乃為原告之利益，不受被保險人利益或意思之拘
      束。
  2.監委會以原告主張撤銷核給被保險人周忠志之職業傷病給付
    ，顯係違背所屬被保險人之意思，容與審議辦法第4條第2項
    之規定相悖，自不得依該辦法第2條規定申請審議，認原告
    申請審議核屬程序不合，而不予受理云云。惟查：
    (1)按審議辦法第4條第2項規定：「投保單位得依所屬被保險
      人、受益人或支出殯葬費之人之請求為其辦理申請手續，
      並不得違背其意思。」，核其真意應指投保單位接受被保
      險人或其受益人之請求，代理被保險人或其受益人提出申
      請審議之手續，此時投保單位代為申請審議之主張，不得
      違背被保險人或其受益人之意思。
    (2)然本件原告申請審議乃直接依據審議辦法第2條規定所賦
      予之「獨立申請審議權」，已如前述，是原告之主張，當
      不受該辦法第4條第2項規定之限制，監委會審定書適用法
      規顯然有誤，而有行政處分違背法令或適用法規不當之瑕
      疵，依法應予撤銷。
  (二)實體部分：
  1.本件被保險人周忠志駕駛原告所屬車牌號碼983-AB營業大客
    車，於97年12月31日晚間7時50分左右在高雄市○○路102號
    前加油。被保險人於車輛加油時擅離車輛，橫跨道路至加油
    站對面之檳榔攤位購買其個人用品，回程又橫跨道路，以致
    不幸發生車禍，此有高雄市政府交通大隊所製作之事故現場
    圖可稽。
  2.本件被保險人擔任司機駕駛工作，於停車加油時仍需堅守工
    作崗位，不得擅離車輛，以防安全。然其竟擅離車輛，前往
    對向車道旁之檳榔攤購買香煙、檳榔等私人用品，並非日常
    生活所必需，非但與執行職務無關，且有違工作規則。被告
    認被保險人當時前往檳榔攤係為購買飲水，認定事實顯有違
    誤：
    (1)依被保險人於事故發生後之報告，並未提及有至對面檳榔
      攤購買飲水之事實，僅謂利用加油時間下車在車旁走動、
      喝水，被迎面而來之車輛撞擊云云，隱瞞其違規橫跨馬路
      購買香煙、檳榔等物品之實情。
    (2)原告在場站內均備有自動飲水機，可供員工司機自由取水
      在車內備用，被保險人顯無理由捨此而去花錢至檳榔攤購
      買飲水，顯與常理有違。退萬步言，縱然被保險人當時真
      有購水飲用之必要（假設語氣，原告否認之），就近之加
      油站內亦有免費之自動飲水機及自動販賣機可供被保險人
      飲水或購買礦泉水，被保險人顯無理由冒險違規橫越道路
      至對向車道之檳榔攤購買礦泉水。
    (3)是以，被保險人當時擅離所駕車輛，至檳榔攤購買之物品
      ，絕非礦泉水，而應為私人嗜好之香菸、檳榔等物品，故
      非正常生理需求之物品，與勞工保險被保險人因執行職務
      而致傷病審查準則（以下簡稱審查準則）第7條之規定不
      符。
  3.綜上，本件被保險人因橫跨道路發生車禍，顯係違反交通法
    規，依該審查準則第18條第4款及第8款之規定，不得視為職
    業傷害，故被告所為職業傷害傷病給付之核定，於法有違；
    並聲明求為判決撤銷訴願決定、審議審定及原處分。
四、被告則以：
  (一)按勞工保險條例第34條規定，被保險人因執行職務而致傷害
    或職業病不能工作，以致未能取得原有薪資，正在治療中者
    ，自不能工作之第4日起，發給職業傷害補償費或職業病補
    償費。次按勞工保險被保險人因執行職務而致傷病審查準則
    第7條規定，被保險人於工作時間中基於生理需要於如廁或
    飲水時發生事故而致之傷害，視為職業傷害。
  (二)查本件原告所屬被保險人周忠志以於97年12月31日駕駛營業
    大客車至加油站加油，等待加油時前往對面檳榔攤購買礦泉
    水於回加油站途中車禍受傷致「右髕骨骨折、右股骨上髁骨
    折、前額撕裂傷」等症，申請98年1月5日至98年2月10日期
    間職業傷害傷病給付。案經被告審查，周忠志係營業大客車
    駕駛，事故當時在加油站加油，因生理需求，前往檳榔攤購
    買礦泉水，於回加油站途中發生事故而致傷害。據此，周忠
    志既係因生理需求於購買飲水途中發生事故而致傷害，符合
    上開規定，被告核定按職業傷害辦理，自98年1月5日給付至
    98年2月10日止共37日。原告不服，申請審議，經監委會以
    原告主張撤銷核給被保險人之職業傷害傷病給付，顯係違背
    所屬被保險人之意思，容與審議辦法第4條第2項之規定相悖
    ，自不得依該審議辦法第2條規定申請審議，而依審議辦法
    第15條之1規定，審定不予受理。原告仍表不服，提起訴願
    ，仍經行政院勞工委員會（以下簡稱勞委會）以原告主張撤
    銷被告核給周忠志之職業傷害傷病給付，顯係違背所屬被保
    險人之意思，容與審議辦法第4條第2項之規定相悖，自不得
    依同辦法第2條規定申請審議，本件原告申請審議核屬程序
    不合。則原審定機關依同辦法第15條之1第1項規定而為不受
    理之審定，經核於法並無不合，而決定駁回。
  (三)原告訴稱，被保險人擔任司機駕駛工作，於停車加油時仍需
    堅守工作崗位，不得擅離車輛，以防安全，但其竟擅自離開
    車輛，去對向車道路旁檳榔攤購買香煙、檳榔等私人用品，
    並非日常生活必需，不但與執行職務無關，且其橫跨道路，
    回程不幸發生車禍，違反交通法規，依審查準則第18條第4
    款、第8款規定，均不得視為職業傷害。惟查，該審查準則
    第18條之規定，係指被保險人於同準則第4條（上下班）、
    第9條（公差）、第10條（經雇主指派參加進修訓練等其他
    活動）、第16條（因職業傷病直接往返醫療院所）及第17條
    （工作日之必要外出用餐）之情況下而有第4款「經有燈光
    號誌管制之交岔路口違規闖紅燈」、第8款「駕駛車輛不按
    遵行之方向行駛或在道路上競駛、競技、蛇行或以其他危險
    方式駕駛車輛」等情事時，不得視為職業傷害；惟本件被保
    險人周忠志係因工作時間中購買飲水時發生事故，並非上述
    情況，故無上開審查準則第18條之適用，合先敘明。次查，
    經被告派員訪查，周忠志告稱略以：「（1）本人平日工作
    內容為客運司機，開高雄市○○路公車，每日工作起迄時間為
    上午6點至晚上11點左右，一天開車8小時左右。（2）本人
    97年12月31日最後一班車結束，至高鳳路加油站加油，待加
    油期間因口渴欲喝水，至對面檳榔攤購買礦泉水，公司稱有
    飲水設備，但在88快速公路陸橋下，有一段距離無法馬上喝
    到，且加油站之水喝不習慣，故至對面買常喝之礦泉水。」
    。綜上，本件被保險人周忠志於工作時間因口渴至檳榔攤買
    水發生事故而致傷害，符合上開審查準則第7條之規定，是
    被告核定按職業傷害辦理應無不當；並聲明求為判決駁回原
    告之訴。
五、本院之判斷如下：
  (一)按「本辦法依勞工保險條例第5條第3項規定訂定之。」、「
    投保單位、被保險人、受益人、支出殯葬費之人或全民健康
    保險醫事服務機構（以下均稱申請人）對勞工保險局（以下
    簡稱勞保局）下列事項之核定發生爭議時，得依本辦法規定
    申請審議：．．．5、有關職業傷病事項。．．．8、其他有
    關保險權益事項。」、「投保單位得依所屬被保險人、受益
    人或支出殯葬費之人之請求為其辦理申請手續，並不得違背
    其意思。」、「爭議案件有下列各款情形之一者，應為不受
    理之審定：．．．四申請人不符合第4條規定，經通知限期
    補正屆期仍不補正者。．．．」，審議辦法第1條、第2條、
    第4條第2項及第15條之1分別定有明文。次按「被保險人因
    執行職務而致傷害或職業病不能工作，以致未能取得原有薪
    資，正在治療中者，自不能工作之第四日起，發給職業傷害
    補償費或職業病補償費。．．．前項因執行職務而致傷病之
    審查準則，由中央主管機關定之。」、「被保險人於工作時
    間中基於生理需要於如廁或飲水時發生事故而致之傷害，視
    為職業傷害。」，亦分別為勞工保險條例第34條及勞工保險
    被保險人因執行職務而致傷病審查準則第7條所規定。
  (二)本件由原告申報參加勞工保險之被保險人周忠志，於98年3
    月4日以其前於97年12月31日駕駛營業大客車至加油站加油
    ，在等待加油時，因前往對面檳榔攤購買礦泉水，於返回加
    油站途中車禍受傷致受有「右髕骨骨折，右股骨上髁骨折、
    前額撕裂傷」等之傷害為由，向被告申請98年1月5日至98年
    2月10日期間職業傷害傷病給付。經被告審查結果，認周忠
    志係營業大客車駕駛，事故當時在加油站加油，因生理需求
    ，前往檳榔攤購買礦泉水，於回加油站途中發生事故而致傷
    害，應屬職業傷害，乃以原處分核定所請傷病給付按職業傷
    害辦理，自98年1月5日給付至98年2月10日止發給37日。原
    告不服，以周忠志當日事故並非職業傷害為由，向監委會申
    請審議結果，遭審定不予受理，原告仍表不服，提起訴願，
    亦遭決定駁回，遂向本院提起行政訴訟，並主張如事實欄所
    載。經查：
  (1)原告雖主張被保險人周忠志於工作期間，擅離車輛，購買香
    煙、檳榔等非日常生活必須之私人用品，非但與執行職務無
    關，且其橫跨道路，違反行人應遵守之交通法令，依審查準
    則第18條第4款、第8款規定，不得視為職業傷害，故被告所
    為職業傷害傷病給付之核定，於法有違云云。
  (2)惟查，審查準則第18條之規定，係指被保險人於同準則第4
    條（上下班）、第9條（公差）、第10條（經雇主指派參加
    進修訓練等其他活動）、第16條（因職業傷病直接往返醫療
    院所）及第17條（工作日之必要外出用餐）之情況下而有第
    4款「經有燈光號誌管制之交岔路口違規闖紅燈」、第8款「
    駕駛車輛不按遵行之方向行駛或在道路上競駛、競技、蛇行
    或以其他危險方式駕駛車輛」等情事時，方不得視為職業傷
    害。本件被保險人周忠志係因在加油站加油時，購買礦泉水
    後於返回加油站途中發生事故，核與上述情形不同，自難等
    量齊觀。
  (3)且本件經被告派員訪查被保險人周忠志，其陳述略以其平日
    工作內容為客運司機，開高雄市○○路公車，每日工作起迄時
    間為上午6點至晚上11點左右，一天開車8小時左右；97年12
    月31日最後一班車結束，至高鳳路加油站加油，在等待加油
    期間，因口渴欲喝水，至對面檳榔攤購買礦泉水，公司稱有
    飲水設備，但在88快速公路陸橋下，有一段距離無法馬上喝
    到，且加油站之水喝不習慣，故至對面買常喝之礦泉水等語
    ，有被告所屬高雄市辦事處業務訪查記錄影本1份附於原處
    分卷可稽。第以被保險人周忠志於工作時間，因口渴至檳榔
    攤購買礦泉水後，於返回加油站途中發生事故，致受有「右
    髕骨骨折，右股骨上髁骨折、前額撕裂傷」之傷害，符合審
    查準則第7條所規定之職業傷害要件，是被告據以核定按職
    業傷害辦理，所為傷病給付之處分，揆諸首開法條規定，尚
    非無憑。
  (4)又依審議辦法第4條第2項規定，投保單位得為其所屬被保險
    人或其受益人提起爭議審議，但不得違背被保險人或其受益
    人之意思。本件係被保險人周忠志傷病給付據以申請案件，
    是原告主張撤銷被告核給周忠志之職業傷害傷病給付，顯係
    違背被保險人周忠志之意思，容與首揭法條規定相悖，自不
    得依審議辦法第2條規定申請審議，所為審議申請於法未合
    ，是監委會依同辦法第15條之1第1項規定予以審定不受理，
    訴願決定遞予維持，均要無違誤，原告提起本件行政訴訟再
    事爭執，洵屬於法不合，應予駁回。
  (5)退步言，縱認原告得依審議辦法第2條規定，以投保單位之
    立場對被告就有關保險給付事項、職業傷病事項，依該辦法
    規定申請審議，然其究有無權利提起本件行政訴訟，仍應依
    其權利或法律上之利益有無受損害予以判斷之。本件原告所
    提撤銷訴訟，並無權利保護之必要，顯無理由，爰析述如下
    ：
  按提起任何訴訟，請求法院裁判，均應以有權利保護必要為
    前提，具備權利保護必要者，其起訴始有值得權利保護之利
    益存在，故又稱為訴之利益，是原告之訴，依其所訴之事實
    ，係欠缺權利保護必要者，即屬無訴之利益，在法律上顯無
    理由，行政法院得不經言詞辯論，逕以判決駁回之。行政訴
    訟法第107條第3項定有明文。次按「提起行政爭訟，須其爭
    訟有權利保護必要，即具有爭訟之利益為前提，倘對於當事
    人被侵害之權利或法律上利益，縱經審議或審判之結果，亦
    無從補救，或無法回復其法律上之地位或其他利益者，即無
    進行爭訟而為實質審查之實益。」，亦經司法院大法官會議
    著有釋字第546號解釋可資參照。
  徵之勞工保險條例第1條「為保障勞工生活，促進社會安全
    ，制定本條例；本條例未規定者，適用其他有關法律。」規
    定，可知該條例之立法目的乃為保障勞工生活，促進社會安
    全。又按「被保險人於保險效力開始後停止前，發生保險事
    故者，被保險人或其受益人得依本條例規定，請領保險給付
    。」，為勞工保險條例第19條第1項所明定。足見得請求保
    險給付之權利人乃被保險人或其受益人，至於投保單位則非
    保險給付之權利人甚明。
  又勞工保險條例第42條之1規定：「被保險人罹患職業傷病
    時，應由投保單位填發職業傷病門診單或住院申請書…申請
    診療；投保單位未依規定填發者，被保險人得向保險人請領
    ，經查明屬實後發給。」。是被保險人罹患職業傷病時，固
    應由投保單位填發傷病給付申請書申請職業傷害傷病給付，
    惟此乃係代被保險人向保險人即被告提出申請，該請領權利
    人仍係被保險人本身，至是否符合職業傷病之請領要件，仍
    應由權責機關（如被告）予以查明後始給付之，從而保險給
    付是否核准，仍應由主管機關本諸職權而為認定，至為灼然
    。
  經查本件原告僅係勞工保險之投保單位，並非保險給付關係
    之當事人，亦非有請領保險給付權利之人，而被告依被保險
    人周忠志之之申請，核定准予所請職業傷害傷病給付，全數
    係由勞工保險基金支出，原告毋庸分擔，自未損害其就本件
    被告核付予被保險人周忠志職業傷害醫療保險給付之任何權
    利或法律上之利益。是以，原告既非本件被保險人向被告請
    求職業傷害醫療保險給付之受處分對象，亦未因該處分而須
    負擔保險給付（本件為職業傷害傷病給付）或增加保險費之
    支出，亦即，其未因原處分致其權利或法律上之利益受有損
    害，難認其有何法律上之利害關係，所提本件撤銷訴訟，欠
    缺權利保護必要，屬無訴之利益，在法律上顯無理由，即應
    予駁回。
  綜上所述，原告提起本件撤銷訴訟，於法不合，且顯無理由，
  自應予以駁回。末以兩造其餘之主張及陳述等，因與本件判決
  結果不生影響，爰不予一一指駁論究；另本件依卷內資料，事
  證已臻明確，故不經言詞辯論為之，均併此敘明。
據上論結，本件原告之訴為不合法，且顯無理由，依行政訴訟法
第236條、第107條第1項第10款、第3項、第195條第1項後段、第
98條第1項前段，判決如主文。
中　　華　　民　　國　　100  　年　　2　  月　　23　　日
                    臺北高等行政法院第六庭
                                    法  官  林  育  如
上為正本係照原本作成。
本件以訴訟事件所涉及之法律見解具有原則性者為限，始得於本
判決送達後20日內向本院提出上訴狀並表明上訴理由，如已於本
判決宣示後送達前提起上訴者，應於判決送達後20日內補具上訴
理由（均按他造人數附繕本），且經最高行政法院許可後方得上
訴。
中　　華　　民　　國　　100  　年　　2　  月　　23　　日
                                    書記官  劉  育  伶